【裁判字號】    92,交聲,21
【裁判日期】    920227
【裁判案由】    違反道路交通管理處罰條例聲明異議
【裁判全文】
臺灣基隆地方法院交通事件裁定                      九十二年度交聲字第二一號
    移 送機 關  交通部公路總局台北區監理所基隆監理站
    異  議  人  甲○○  男  三.
    即受處分人
右列聲明異議人即受處分人因違反道路交通管理處罰條例案件，對於交通部公路總局
臺北區監理所基隆監理站民國九十二年一月十七日所為之處分（原處分案號：基監字
第裁四二─一Ａ0000000號），聲明異議，本院裁定如左：
    主  文
原處分撤銷。
甲○○不罰。
    理  由
一、本件原處分機關交通部公路總局臺北區監理所基隆監理站（下稱原處分機關）係
    以聲明異議人即受處分人甲○○（下稱受處分人）於民國九十一年十一月四日上
    午九時五十分許，將車牌號碼ＡＵ─八００七號自用小客車停放在臺北市○○街
    一五六巷四十弄設有禁止臨時停車標線之處所，因認受處分人違反道路交通管理
    處罰條例第五十六條第一項第一款之規定，裁處新臺幣（下同）九百元罰鍰；聲
    明異議意旨則以前揭停放汽車處旁之紅磚道緣石正面及頂面雖劃有紅線，但已斑
    白不清，而路面同時劃有紅線，惟較紅磚道緣石正面及頂面所標示之紅線為短，
    其停放汽車之位置路面並未劃有紅線，伊因停車處路面未劃有紅線，且紅磚道上
    之紅線之油漆又已掉落，模糊不清，伊始誤認該處可以停車而停放車輛，並非故
    意違規，因認原處分機關之裁罰違誤，故依法聲明異議等語。
二、按所謂行政處分，係指行政機關就公法上具體事件所為之決定或其他公權力措施
    而對外直接發生法律效果之單方行政行為。若前項決定或措施之相對人雖非特定
    ，而依一般性特徵可得確定其範圍者，為一般處分，適用有關行政處分之規定（
    行政程序法第九十二條第一項、第二項參照）。查交通標誌、標線、號誌之設置
    目的，在於提供車輛駕駛人及行人有關道路路況之警告、禁制、指示等資訊，以
    便利行旅及促進交通安全，有無設置之必要，如何設置，設置何種標誌以及在何
    處設置，固屬主管機關職權內依法裁量之範圍（行政法院八十一年度判字第一七
    九七號判決意旨參照），惟此一涉及特定地點、多數人及長期時間之交通管制行
    為，揆諸前揭法條意旨，當屬一般處分甚明，此亦為我國學界及實務所肯認。次
    按法治國為憲法基本原則之一，法治國原則首重人民權利之維護、法秩序之安定
    及誠實信用原則之遵守。人民對公權力行使結果所生之合理信賴，法律自應予以
    適當保障，此乃信賴保護之法理基礎，司法院釋字第五二五號解釋理由書載有明
    文。又「行政行為之內容應明確」、「行政行為，應以誠實信用之方法為之，並
    應保護人民正當合理之信賴」，行政程序法第五條、第八條分別定有明文。據此
    ，行政行為之內容必須明確，亦即該行政行為之外觀意義須非難以理解，且為一
    般受規範者所得事先預見，使受規範者得事先斟酌違反效果，若行政行為有內容
    模擬兩可、甚至誤導情形，當然構成無效或撤銷之原因。茲交通標線劃設既屬行
    政程序法所稱之一般處分，自應恪遵上開明確性、誠實信用及信賴保護等法定原
    則。
三、訊據受處分人固坦承於前揭時間將其所有之車牌號碼ＡＵ─八００七號自用小客
    車停放在臺北市○○街一五六巷四十弄設有禁止臨時停車標線之處所，然辯稱因
    紅磚道緣石及頂面所標示之紅線與路面標示之紅線長度不同，且紅磚道緣石及頂
    面所標示之紅線已斑白不清，伊誤以為應依路面之紅線標示停放車輛，始將上開
    車輛停放在該處，並無違規之故意等語。經查：
（一）按紅實線設於路側，用以禁止臨時停車；又禁止臨時停車線，以劃設於道路緣
      石正面或頂面為原則，無緣石之道路得標繪於路面上，道路交通標誌標線號誌
      設置規則第一百四十九條第一項第五款、第一百六十九條第一項分別定有明文
      。
（二）依卷附採證照片觀之，受處分人停放車輛之紅磚道緣石正面及頂面所劃紅線禁
      止臨時停車之標線確有斑白之情形，而受處分人亦自承停車當時仍可看出紅磚
      道緣石正面及頂面所劃紅色標線雖然斑白，但仍可看出紅色標等語，是受處分
      人係將車輛停放於劃有禁止臨時停車標線之處所，固堪認定。
（三）然依前揭道路交通標誌標線號誌設置規則第一百六十九條第一項之規定，如某
      一路段禁止臨時停車，原則應標繪於道路之緣石正面及頂面，無緣石之道路，
      得標繪於路面，則同時在道路緣石正面及頂面，與路面均標示時，理應為相同
      長度之標示，以使人民有所遵從。惟查，受處分人經舉發違規之地點，路面上
      亦同劃有紅色標線，然紅磚道緣石正面及頂面所劃之紅色標線與路面上所標示
      之紅線長度不同之事實，業經舉發違規之交通助理員乙○○證述無訛，並有受
    處分人庭呈之照片四紙附卷可稽，則受處分人究應遵從紅磚道緣石正面及頂面
      所示紅色標線；或道路上所示之紅色標線，已非無疑，況依異議人庭呈之照片
      ，受處分人原經舉發違規停車之地點，業經塗成黑色，使紅磚道緣石與路面上
      紅色標線長度相同，可見原有之標線長度不一，顯然有誤，受處分人信賴道路
      上所標示之紅色實線禁止臨時停車之標線停車之辯解，並非全然無據，則對受
      處分人之合理信賴自應加以保護。
（四）綜上，受處分人因信賴路面所標繪之紅色禁止臨時停車標線，而誤認經舉發違
      規停車之處所可以合法停車，揆諸二之說明，受處分人之信賴應予保護。原處
      分機關依道路交通管理處罰條例第五十六條第一項第一款裁處受處分人罰鍰九
      百元，顯有違法，受處分人之異議為有理由，自應由本院依法將原處分撤銷，
      並諭知本件不罰。
四、據上論斷，應依道路交通案件處理辦法第二十條，裁定如主文。
中      華      民      國    九十二    年      二      月    二十七    日
                                        臺灣基隆地方法院交通法庭
                                            法  官    劉  桂  金
右正本證明與原本無異。
對於本件裁定如有不服，應於收受送達後五日內，向本院提出抗告書狀，敘述抗告之
理由，抗告於臺灣高等法院。
                                            書記官    陳  俊  德
中      華      民      國    九十二    年      三      月      四      日


司法院資訊處製作；財團法人民間司法改革基金會備份。
